【裁判字號】    97,上訴,1478
【裁判日期】    970730
【裁判案由】    違反槍砲彈藥刀械管制條例
【裁判全文】
臺灣高等法院臺中分院刑事判決        97年度上訴字第1478號
上  訴  人
即  被  告  乙○○
                  （現另案在臺灣臺中監獄臺中分監執行中）
選任辯護人  陳呈雲律師
上列上訴人因違反槍砲彈藥刀械管制條例案件，不服臺灣臺中地
方法院97年度訴字第944號中華民國97年5月21日第一審判決（起
訴案號：臺灣臺中地方法院檢察署97年度偵字第3351號），提起
上訴，本院判決如下：
    主  文
上訴駁回。
    犯罪事實
一、乙○○素行不良，前有多筆違反槍砲彈藥刀械管制條例案件
    而經法院判刑確定之前科，又於94年間因竊盜及違反槍砲彈
    藥刀械管制條例案件，分別經臺灣臺中地方法院判處有期徒
    刑4月及6月確定，嗣經合併定應執行刑為有期徒刑 8月，於
    94年11月22日入監執行，有期徒刑部分於 95年6月19日執行
    完畢（羈押折抵32日）。竟猶不知悔改，緣乙○○於95年10
    月24日結識丙○○（丙○○所犯違反槍砲彈藥刀械管制條例
    案件部分，經本院於96年10月30日以96年上訴字第1141號判
    處有期徒刑7年，並經最高法院於97年1月17日以97年度台上
    字第 239號判決駁回上訴而確定在案）後，請丙○○頂替一
    件殺人未遂刑事案件，雙方約定酬勞為新臺幣（下同） 200
    萬元，乙○○乃先行給付前款 5萬元予丙○○，並陸續供給
    丙○○數萬元生活費。嗣乙○○又欲向某不詳債務人追討債
    務，乃與丙○○謀議，由乙○○提供槍、彈予丙○○，準備
    出面向該債務人恫嚇索債。乙○○、丙○○二人均明知制式
    手槍、可發射子彈具有殺傷力之改造手槍、子彈等，均係槍
    砲彈藥刀械管制條例所管制之槍枝、子彈，未經許可不得持
    有，竟共同基於非法持有管制槍、彈之犯意聯絡，先由乙○
    ○於 95年12月7日，與其友人「謝永福」（真實年籍不詳）
    洽妥取槍細節後，旋於同日帶同丙○○至臺中巿某大樓路旁
    ，由丙○○出面向「謝永福」所派遣出面交槍之人拿取如附
    表所示之槍、彈，而由丙○○保管備用。嗣丙○○於95年12
    月 9日晚間，攜帶附表所示之槍、彈，搭乘何瑞溢（經臺灣
    臺中地方法院檢察署檢察官以96年度偵字第7606號為不起訴
    處分）所駕駛之車牌號碼 6919-NJ號自小客車外出，而將槍
    、彈放置在車上。於同日 23時許，其二人行經南投縣國道3
    號草屯交流道附近時，因故發生爭吵並互毆後，何瑞溢為防
    免丙○○持槍對其不利，乃趁丙○○於車外之際，迅速將車
    駛離，並將丙○○置於其車上之槍、彈隨同帶走。嗣何瑞溢
    在南投縣警察局南投分局南投派出所員警勸導下，於95年12
    月10日21時30分許，交出如附表所示之槍、彈，因而循線查
    獲上情。
二、案經臺灣臺中地方法院檢察署檢察官自動檢舉偵查起訴。
    理    由
一、證據能力方面：按被告以外之人（包括證人、鑑定人、告訴
    人、被害人及共同被告等）於審判外之陳述雖不符刑事訴訟
    法第159條之1至之4等4條之規定，而經當事人於審判程序同
    意作為證據，法院審酌該言詞陳述或書面陳述作成時之情況
    ，認為適當者，亦得為證據；當事人、代理人或辯護人於法
    院調查證據時，知有刑事訴訟法第159條第1項不得為證據之
    情形，而未於言詞辯論終結前聲明異議者，視為有前項之同
    意，同法第159條之5定有明文。立法意旨在於傳聞證據未經
    當事人之反對詰問予以核實，原則上先予排除。惟若當事人
    已放棄反對詰問權，於審判程序中表明同意該等傳聞證據可
    作為證據；或於言詞辯論終結前未聲明異議，基於尊重當事
    人對傳聞證據之處分權，及證據資料愈豐富，愈有助於真實
    發見之理念，且強化言詞辯論主義，使訴訟程序得以順暢進
    行，上開傳聞證據亦均具有證據能力。本件被告以外之人於
    下述偵查中所為之陳述，其性質雖屬傳聞證據，惟被告及辯
    護人、檢察官等對於該等證人之證據能力，未於本院言詞辯
    論終結前表示異議，本院審酌該等陳述作成時之客觀狀況，
    並無人情施壓或干擾，亦未有事證顯示有不當取供之情形，
    認為以之作為本案之證據亦屬適當，依上開規定，本件證人
    等於偵查中之證言應具有證據能力，合先敘明。
二、訊據被告乙○○矢口否認有何非法持有槍、彈之行為，其所
    辯及辯護意旨稱：被告雖有載丙○○去「永福」那邊好幾次
    ，但並不知「永福」有拿槍、彈給丙○○，丙○○也未向被
    告說過此事。丙○○先前於偵查中已供明扣案槍、彈係吳天
    裕交給他的，丙○○之後認為被告在一件頂替案件中沒有替
    他處理好，要求被告於該案更一審程序中對他為有利之證述
    ，才誣陷扣案槍、彈是被告的。又扣案槍、彈迄警方查獲時
    止，均在丙○○保管持有中，被告無從與之共同持有云云。
三、經查：
  (一)被告乙○○請另案被告丙○○頂替一件殺人未遂刑事案件，
    雙方約定酬勞200萬元，被告乙○○先行給付前款5萬元予丙
    ○○，並陸續供給丙○○數萬元生活費。嗣被告乙○○又欲
    向某不詳債務人追討債務，即於 95年12月7日與其友人「謝
    永福」洽妥取槍細節後，旋帶同丙○○出面向「謝永福」所
    派遣出面交槍之人拿取如附表所示之槍、彈，而由丙○○保
    管備用。嗣丙○○於 95年12月9日晚間，攜帶附表所示之槍
    、彈，搭乘何瑞溢所駕駛之車輛外出，其二人因故發生爭吵
    ，何瑞溢乃趁丙○○於車外之際，迅速將車駛離，並將丙○
    ○置於其車上之槍、彈隨同帶走，嗣何瑞溢在員警勸導下，
    於95年12月10日21時30分許，交出如附表所示之槍、彈等情
    ，業經證人丙○○於本案偵查、原審審理及本院審理中具結
    證稱屬實，復經證人何瑞溢、陳智鑌（員警）、吳岳朋（員
    警）於偵查中證述無誤，堪認屬實。
  (二)扣案如附表所示之槍、彈，經送內政部警政署刑事警察局鑑
    定結果：送鑑制式90手槍〔含彈匣〕壹枝（槍枝管制編號：
    0000000000），認係比利時FN廠製 Hi-Power型口徑9mm制式
    半自動手槍，送鑑時槍號已遭磨滅，經電解腐蝕法重現結果
    ，因磨滅過深無法重現，槍管內具陸條右旋來復線，機械性
    能良好，可擊發同口徑制式子彈，認具殺傷力。送鑑改造手
    槍〔含彈匣〕壹枝（槍枝管制編號：0000000000），認係由
    仿BERETTA廠 84型半自動手槍製造之槍枝，換裝土造金屬槍
    管及土造金屬槍機而成之改造手槍，機械性能良好，可擊發
    適用之子彈，認具殺傷力。送鑑制式90子彈柒顆（試射參顆
    ），認均係 9mm制式子彈，認均具殺傷力。送鑑改造90子彈
    貳顆，認均係土造子彈，具直徑約 9.0mm之金屬彈頭，經採
    樣壹顆實際試射，可擊發，認具殺傷力，有內政部警政署刑
    事警察局96年1月3日刑鑑字第0950188697號鑑定書在卷可稽
    （見95年度偵字第6066號偵查卷第157至159頁）。
  (三)關於附表所示槍、彈之來源，證人丙○○雖於其另案95年12
    月11日、96年1月9日、96年1月18日檢察官偵訊時供稱：6、
    7年前，吳天裕在南投縣名間鄉濁水溪堤防邊將1枝轉輪手槍
    與6顆子彈（按該枝手槍為美國SMITH&WESSON廠製19- 5型口
    徑0.357吋之制式轉輪手槍，槍枝管制編號： 0000000000號
    ，下稱Ａ槍，子彈均為口徑 0.357吋制式子彈）及附表所示
    槍、彈交給伊保管。嗣於95年10月13日凌晨，伊攜帶上開槍
    、彈，在苗栗縣卓蘭鎮苗豐里大安溪圓屯河堤旁看人釣魚，
    要去那邊把這些槍、彈丟掉，找不到地方丟，結果遇到被害
    人有很多車開過來，濺起來的沙土噴到伊，伊就持Ａ槍對他
    們的輪胎開槍。之後伊將Ａ槍及70萬元交給乙○○，請他幫
    忙找人頂替伊該槍擊案，70萬元是伊賭博贏來的云云。惟本
    院認為證人丙○○上開供詞並不實在，理由如下：
  (1)丙○○自 96年9月29日檢察官偵訊時起，已改供明前述Ａ槍
    所涉之苗栗縣卓蘭鎮槍擊案，實非其所為，而係被告乙○○
    找其頂替；至於附表所示槍、彈，係被告乙○○於95年12月
    7日載其去找「謝永福」拿的等語。而被告乙○○於97年5月
    7 日本案原審審理時，亦陳稱：日前於丙○○被訴殺人未遂
    案件（即前開苗栗縣卓蘭鎮槍擊案）更一審審理時，伊業已
    陳明該件殺人未遂案是伊叫丙○○頂替的等語。足徵丙○○
    更異之詞確有所據，並非憑空杜撰。
  (2)證人丙○○進而於原審及本院交互詰問程序中，就附表所示
    槍、彈之取得經過，詳實證述（其內容經整理如犯罪事實欄
    所載），其面對檢、辯雙方及本院之各種提問及質疑，均能
    清楚回答解釋，如伊之前之所以迴護被告而稱槍、彈係自吳
    天裕處取得云云，係因伊原本與被告乙○○說好要為其頂替
    殺人未遂案，故被告先跟伊套好槍、彈來源的說法，但伊被
    關後，被告未依約給付 200萬元安家費，伊才把所有的事實
    供出來。是本院認丙○○之後不利於被告乙○○之證詞具有
    可信性。
  (3)黑道份子經常擁槍自重，具殺傷力之槍、彈取得不易，擁槍
    者當無可能輕易將槍枝丟棄，證人丙○○先前所稱其攜槍、
    彈至苗栗縣卓蘭鎮苗豐里大安溪圓屯河堤旁，是要把槍、彈
    丟掉一節，悖於情理，佐以隨後所稱槍擊案為其所犯一節，
    亦屬頂替被告乙○○不實之言，可知丙○○當時一心迴護被
    告，所言顯然均無可採。
  (4)證人洪士育於被告丙○○殺人未遂案件本院更一審審理時到
    庭證稱：95年10月間，伊朋友「永福」問伊要不要去賺幫人
    頂罪的錢，代價是 200萬，後來伊把這事情跟丙○○講，丙
    ○○說他要去賺這條錢，所以伊就跟丙○○一起去跟「永福
    」談，「永福」說要去找乙○○瞭解。伊開車載丙○○、「
    永福」去東勢找乙○○講頂罪這件事，回來後伊有聽到丙○
    ○表示願意擔，事後丙○○有叫伊載他去市區跟乙○○碰面
    大概3、4次，大約一個月後，丙○○在南投一個朋友的車裡
    拿 2支槍給伊看，說是乙○○拿給他的等語，益見如附表所
    示之2枝槍確與被告乙○○密切相關。
  (四)關於被告曾資助丙○○生活費用一節，被告與丙○○供證一
    致，則依此等依存關係，丙○○所證本案係乙○○提供槍、
    彈供其出面向債務人恫嚇索債等詞，與一般黑社會角色分工
    情形相符，合於事理，堪以採信。被告雖辯稱丙○○係因前
    述殺人未遂案而挾怨誣陷云云，惟被告於該殺人未遂案本院
    更一審程序中，業坦認係其叫丙○○頂替，而已還丙○○清
    白，衡情丙○○當無可能於本案審理程序中繼續設詞誣陷被
    告乙○○之理。
  (五)本案被告乙○○雖未現實管領支配任何槍枝或子彈，但附表
    所示槍、彈，既係被告乙○○商洽「謝永福」者提供，並安
    排丙○○出面領槍及負責保管，準備作為向被告債務人索債
    恫嚇之工具，此過程中，被告顯係基於自己犯罪之意思，推
    由共犯即丙○○實行持有槍枝及子彈之犯罪構成要件行為，
    被告為具有犯罪支配力之同謀共同正犯，甚為明確，被告所
    辯扣案槍、彈一直在丙○○保管持有中，被告無從與之共同
    持有云云，顯為卸責之詞，並無可採。本案事證已臻明確，
    被告犯行堪以認定。
四、核被告就持有附表編號 1所示槍枝所為，係犯槍砲彈藥刀械
    管制條例第7條第4項之未經許可持有手槍罪；持有附表編號
    2所示槍枝所為，係犯同條例第 8條第4項之未經許可持有其
    他可發射子彈具有殺傷力之槍枝罪；持有附表編號3、4所示
    子彈之行為，係犯同條例第 12條第4項之持有子彈罪。被告
    就上開非法持有槍、彈行為，係基於自己犯罪之意思，推由
    共犯即丙○○實行持有槍枝及子彈之犯罪構成要件行為，為
    同謀共同正犯。被告所犯上開各罪，係基於一持有行為而為
    之，為想像競合犯，應依刑法第55條規定從一重之槍砲彈藥
    刀械管制條例第7條第4項之未經許可持有手槍罪處斷。又被
    告有犯罪事實欄所載前科，有臺灣高等法院被告前案紀錄表
    在卷可稽，其於有期徒刑執行完畢後， 5年以內故意再犯本
    件有期徒刑以上之罪，為累犯，應依刑法第 47條第1項加重
    其刑。
五、原審審理結果，認被告犯上開之罪，適用槍砲彈藥刀械管制
    第7條第4項、第8條第4項、第12條第4項，刑法第11 條前段
    、第28條、第55條、第47條第1項、第42條第3項、第38條第
    1項第1款等規定，並審酌被告素行不良，其犯罪之動機、目
    的、手段，持有槍枝、子彈之質、量，及犯罪後否認犯行之
    態度等一切情狀，量處有期徒刑 5年10月，併科罰金新臺幣
    20萬元，並就併科罰金刑部分諭知易服勞役之折算標準。復
    敘明扣案如附表所示之槍、彈，除已因試射而擊發之子彈，
    已喪失違禁物之性質，不予宣告沒收外，其餘均屬違禁物，
    不論屬於犯人與否，應依刑法第38條第1項第1款，併予宣告
    沒收（按扣案如附表所示之槍、彈，雖前於本院96年度上訴
    字第1141號丙○○殺人未遂及違反槍砲彈藥刀械管制條例等
    案件中，經確定判決宣告沒收，並經臺灣苗栗地方法院檢察
    署執行在案。然按沒收物之執行完畢與沒收物之不存在，並
    非一事，因犯罪依法必須沒收之物，雖已於他案被告確定判
    決諭知沒收，並已執行完畢，對於其他被告之判決，仍應宣
    告沒收。蓋因此種沒收之諭知，對於嗣後判決之被告，仍不
    失為從刑，且在必須沒收之列，倘以該沒收物已因其他被告
    判決諭知沒收確定，並經執行完畢為理由，而不為沒收之諭
    知，於法即有未合。扣案如附表所示之槍、彈既屬違禁物，
    雖經他案宣告沒收並執行在案，然既非已不存在，自應宣告
    沒收）。經核原審判決上開認事用法並無違誤，量刑亦稱妥
    適。被告上訴意旨仍執前詞否認犯行，並無理由，其上訴應
    予駁回。
據上論結，應依刑事訴訟法第368條，判決如主文。
本案經檢察官甲○○到庭執行職務。
中    華    民    國    97    年    7     月    30    日
            刑事第八庭  審判長法  官  羅  得  村
                              法  官  劉  榮  服
                              法  官  張  靜  琪
上列正本證明與原本無異。
如不服本判決應於收受送達後十日內向本院提出上訴書狀，其未
敘述上訴之理由者並得於提起上訴後十日內向本院補提理由書（
須附繕本）。
                              書記官  陳  俞  豪
中    華    民    國    97    年    7     月    30    日
附錄論罪科刑法條
槍砲彈藥刀械管制條例第7條第4項
未經許可，持有、寄藏或意圖販賣而陳列第1項所列槍枝者，處5
年以上有期徒刑，併科新臺幣1千萬元以下罰金。
槍砲彈藥刀械管制條例第8條第4項
未經許可，持有、寄藏或意圖販賣而陳列第1項所列槍枝者，處3
年以上10年以下有期徒刑，併科新臺幣700萬元以下罰金。
槍砲彈藥刀械管制條例第12條第4項
未經許可，持有、寄藏或意圖販賣而陳列子彈者，處5年以下有
期徒刑，併科新臺幣300萬元以下罰金。
附表：
┌──┬────────────────┬───┬───────────┐
│編號│ 物   品   名   稱              │數量  │ 備          考       │
├──┼────────────────┼───┼───────────┤
│ 1  │比利時FN廠製Hi-Power型口徑9mm制 │ 1枝  │                      │
│    │式半自動手槍（含彈匣，槍枝管制編│      │                      │
│    │號：0000000000號）              │      │                      │
├──┼────────────────┼───┼───────────┤
│ 2  │仿BERETTA廠84型半自動手槍製造之 │ 1枝  │                      │
│    │槍枝，換裝上均屬槍管及土造金屬槍│      │                      │
│    │機而成之改造手槍（含彈匣，槍枝管│      │                      │
│    │制編號：0000000000號）          │      │                      │
├──┼────────────────┼───┼───────────┤
│ 3  │制式90子彈，均係9mm制式子彈。   │ 7顆  │僅沒收4顆，已試射之3顆│
│    │                                │      │，不予宣告沒收。      │
├──┼────────────────┼───┼───────────┤
│ 4  │改造90子彈，均係土造子彈，具直徑│ 2顆  │僅沒收1顆，已試射之1顆│
│    │約9.0mm之金屬彈頭。             │      │，不予宣告沒收。      │
└──┴────────────────┴───┴───────────┘


司法院資訊處製作；財團法人民間司法改革基金會備份。
